臺灣臺北地方法院民事判決
111年度簡上字第313號
上  訴  人  陳天賜  
被  上訴人  陳榮華  
            陳榮宗  
上列當事人間請求侵權行為損害賠償事件，上訴人對於民國111
年3月30日本院新店簡易庭110年度店簡字第1779號第一審判決提
起上訴，本院於111年11月2日言詞辯論終結，判決如下：
    主      文
上訴駁回。
第二審訴訟費用由上訴人負擔。
    事實及理由
一、上訴人主張略以：被上訴人二人與上訴人為堂兄弟，被上訴
    人陳榮華(下稱陳榮華)與上訴人於民國108年9月1日發生爭
    執，陳榮華持刀尾隨上訴人至家人採茶地點，訴外人陳榮富
    (下稱陳榮富)見狀，徒手揮拳毆打陳榮華，並與上訴人一同
    與陳榮華發生拉扯，陳榮華徒手毆打上訴人之眼睛、手臂，
    並呼喊被上訴人陳榮宗(下稱陳榮宗)前來，陳榮宗到場後，
    徒手毆打上訴人背後並以腳踢踹，並以不詳物品刺傷上訴人
    左臀，上訴人因此與陳榮富一同將陳榮華推倒壓制在地，陳
    榮華則咬傷上訴人左手食指，並以右手環繞上訴人後頸，復
    以繩子勒住上訴人脖子，致上訴人受有頭部鈍傷、頸部擦傷
    、雙側膝部、雙肘部、背部、右手擦傷、左臀、左手食指開
    放傷口、胸部挫傷、右上拉傷、右眼眶部挫傷及擦傷等傷害
    (下稱系爭傷害)。陳榮華並搥打上訴人父親即訴外人陳清國
    所有、停放該處車牌號碼000-0000號之小貨車(下稱系爭車
    輛)車頭引擎蓋處，致該處凹陷毀損。爰依民法第184條第1
    項前段、第184條第2項本文、第193條第1項、第195條第1項
    ，請求被上訴人二人連帶賠償：⒈醫療費用：新臺幣(下同)6
    1,850元。⒉交通費用：21,695元。⒊農作物損失：82,500元
    。⒋車輛修繕費用：11,000元。⒌精神慰撫金：300,000元，
    總共請求477,045元。
二、被上訴人則以：被上訴人二人未毆打上訴人，係遭到上訴人
    與訴外人陳清國及陳榮富毆打，陳榮華當時為防衛自己而咬
    上訴人食指一口，或無意識下揮動雙手以圖脫困，陳榮宗則
    基於防衛意思拉開上訴人，並無故意傷害行為，上訴人所提
    照片，其傷勢係陳榮華基於防衛所致，上訴人所述與事實不
    符。上訴人所列醫療費用，除108年9月1日醫療單據外，其
    餘均與本案無關，中醫診所與整復所單據亦非必要支出，交
    通費用除108年9月1日支出之急診車資，其餘亦無關，系爭
    車輛車損係舊痕，被上訴人未損害系爭車輛。又本件侵權行
    為發生時間為108年9月1日，上訴人於110年11月8日起訴，
    縱有侵權行為，上訴人之損害賠償請求權，亦已逾二年時效
    而消滅。
三、原審為上訴人全部敗訴之判決，上訴人不服提起上訴，聲明
    ：㈠原判決廢棄。㈡被上訴人應連帶給付上訴人477,045元，
    及自起訴狀繕本送達翌日起至清償日止，按年息5%計算之利
    息。被上訴人答辯聲明：上訴駁回。
四、本件兩造為堂兄弟關係，雙方於108年9月1日發生爭執，上
    訴人因此受有系爭傷害，雙方互提刑事傷害告訴，雖經檢察
    官起訴，惟兩造於刑案審理期間均已撤回告訴，而經本院10
    9年度審訴字第1678號刑事判決公訴不受理在案等情，有起
    訴書、臺北市立萬芳醫院診斷證明書、刑事判決書等件可稽
    ，並為兩造所不爭，堪以認定。上訴人就所受系爭傷害及系
    爭車輛受損，依侵權行為規定求償，被上訴人則抗辯上訴人
    行使損害賠償請求權，已逾二年時效期間，是本件爭點厥為
    本件侵權行為請求權是否已罹於消滅時效期間而得拒絕給付
    ？
  ㈠按因侵權行為所生之損害賠償請求權，自請求權人知有損害
    及賠償義務人時起，2年間不行使而消滅；自有侵權行為時
    起，逾10年者亦同；時效完成後，債務人得拒絕給付，民法
    第197條第1項、第144條第1項分別定有明文。而民法第197
    條所謂知有損害，即知悉受有何項損害而言，至對於損害額
    則無認識之必要。關於侵權行為損害賠償請求權消滅時效，
    應以請求權人實際知悉損害及賠償義務人時起算，非以知悉
    賠償義務人因侵權行為所構成之犯罪行為經檢察官起訴，或
    法院判決有罪為準（最高法院72年台上字第738號判決意旨
    可資參考）。
　㈡查，本件兩造係於108年9月1日發生爭執，上訴人主張因此受
    有系爭傷害及系爭車輛損害，已如前述，被上訴人已為時效
    抗辯，依上訴人前揭主張，上訴人於108年9月1日當日，即
    已知悉自身損害之發生及被上訴人為賠償義務人，應自該日
    起算侵權行為損害賠償請求權2年時效期間。本件侵權行為
    請求權消滅時效應自108年9月1日起算，期間並無中斷時效
    之情形，時效期間應至110年8月31日屆滿，本件上訴人遲至
    110年11月8日始具狀提起本件侵權行為損害賠償訴訟，有原
    審收狀戳章可稽（見原審卷第7頁），自已罹於時效，被上
    訴人自得依民法第144條第1項拒絕給付。
　㈢至上訴人固主張：其遭被上訴人委任之律師詐騙，致延誤行
    使請求權之時間，是被上訴人為時效抗辯應屬無據等情。惟
    上訴人就此均未舉證以實其說，且被上訴人為時效抗辯本係
    屬正當行使法律上賦予之抗辯權，難認有何權利濫用或違背
    誠信原則而應認其為無效之情事。
五、綜上，上訴人依民法第184條第1項前段、第2項、第193條第
    1 項、第195條第1項前段之侵權行為規定，請求被上訴人連
    帶給付477,045元及自起訴狀繕本送達翌日起算之法定遲延
    利息，因已罹於消滅時效期間，被上訴人拒絕給付，應屬正
    當，上訴人所為請求，自無理由，應予駁回。原審駁回上訴
    人之請求，並無不合，上訴意旨指摘原判決不當，聲明廢棄
    改判，為無理由，其上訴應予駁回。
六、本件事實已臻明確，兩造其餘攻防方法及所提證據，經本院
    斟酌後，認均與判決結果並無影響，自無詳予論駁之必要，
    併此敘明。
七、據上論結，本件上訴為無理由，依民事訴訟法第436條之1第
    3項、第449條第1項、第78條，判決如主文。
中　　華　　民　　國　　111 　年　　11 　 月　  16　　日
                  民事第四庭審判長法  官 溫祖明
                                  法  官 姚水文
　　　　　　　　　　　　　　　　　法  官 陳正昇
以上正本係照原本作成。
本判決不得上訴。　　　　　　　　　　　　　　　　　
中　　華　　民　　國　　111 　年　　11　　月　　16　　日
                                  書記官 翁挺育